---
knit: "bookdown::render_book"
title: "Datenanalyse mit R"
subtitle: "SoSe 2022"
author: "Christina Bogner"
date: "`r format(Sys.time(), '%Y-%m-%d')`"
site: bookdown::bookdown_site
documentclass: book
bibliography: [book.bib, packages.bib]
biblio-style: apalike
link-citations: true
github-repo: https://github.com/ChrisBogner/datenanalyse
description: "Begleitskript zur Veranstaltung Datenanalyse mit R, inspiriert von ModernDive"
---

# Vorwort {-}

> "And honey, we're gonna do it in style"

`r tufte::quote_footer('--- Fools Garden')`

## Organisatorisches {-}

```{block, type='rmdinfo'}
Die Coronaviruspandemie hat unser Leben und unser Lernen verändert. Die vergangenen digitalen Semester haben ein paar nützliche Werkzeuge etabliert, die ich gerne in die Präsenzlehre übernehmen möchte.
```

In dieser Veranstaltung werden wir folgende Werkzeuge verwenden:

**ILIAS**: die Online-Lernplattform der UzK. Entweder sind Sie bereits automatisch in dem Kurs registriert oder werden von mir per Hand angemeldet.

**Campuswire**: die Chatplattform dient der allgemeinen Kommunikation und der Selbstorganisation des Lernens. Verwenden Sie diese, um Fragen mit Ihren Kommilitonen*innen und mir zu diskutieren. Sie sollten eine Einladungsmail zu Campuswire erhalten haben.

**Zoom**: die Videokonferenz-Software bleibt unser Notfall-Werkzeug, falls keine Präsenz möglich ist.


## Verwendete Literatur {-}

Wir werden in diesem Kurs hauptsächlich das freie, englischsprachige Buch [ModernDive: Statistical Inference via Data Science](https://moderndive.com/) benutzen [@ModernDive]. Bitte lassen Sie sich nicht davon abschrecken, dass das Buch englischsprachig ist. Es ist sehr gut verständlich und bietet einen modernen Zugang zur Datenanalyse. Als ein weiteres Buch empfehle ich @Sauer2019.

Gelegentlich werde ich Ihnen auch andere Literatur empfehlen. Für Ihren Abschlussbericht werden Sie auch selbstständig weitere Literatur recherchieren.

## Sinn und Unsinn dieses Skripts {-}

Dieses Skript ist ein lebendiges Begleitdokument des Kurses. Es wird laufend angepasst und aktualisiert.

Ich nutze verschiedenfarbige Blöcke, um wichtige Stellen hervorzuheben:

```{block, type='rmdinfo'}
Infoblock
```

<br>

```{block, type='rmdalert'}
Achtung, wichtig!
```

<br>

```{block, type='rmddef'}
Definition
```

<br>

```{block, type='rmdoutcomes'}
Lernziele
```

<!-- <br> -->

<!-- ```{block, type='rmdsummary'} -->
<!-- Zusammenfassung -->
<!-- ``` -->

## Inspiration, Quellen und Danksagung {-}

Dieses Skript baut stark auf folgenden freien Quellen auf:

- r4ds: @r4ds
- ggplot2: @Wickham2020
- ModernDive: @ModernDive

Den Autoren dieser Bücher gilt ein großer Dank für Ihren Beitrag zur `r fa("r-project", fill = "steelblue")`-Community `r fa("heart", fill = "red")`!

## Reproduzierbarkeit {-}
Dieses Buch wurde in [RStudio](https://www.rstudio.com/products/rstudio/) mit [Bookdown](https://bookdown.org/) geschrieben und in `r R.version.string` gebaut. Folgende Pakete werden für die Beispiele und Übungen benötigt:

```{r, echo = FALSE, cache = FALSE}
# Dieser Code stammt aus dem ggplot2 Buch
# https://github.com/hadley/ggplot2-book/blob/master/introduction.Rmd
    deps <- desc::desc_get_deps()
    pkgs <- sort(deps$package[deps$type == "Imports"])
    pkgs2 <- strwrap(paste(encodeString(pkgs, quote = '"'), collapse = ", "), exdent = 2)
    install <- paste0(
      "install.packages(c(\n  ", 
      paste(pkgs2, "\n", collapse = ""), 
      "))"
    )
```


```{r, echo = FALSE, results="asis"}
# Dieser Code stammt aus dem ggplot2 Buch
# https://github.com/hadley/ggplot2-book/blob/master/introduction.Rmd
pkgs <- sessioninfo::package_info(pkgs, dependencies = FALSE)
df <- tibble(
  package = pkgs$package,
  version = pkgs$ondiskversion,
  source = gsub("@", "\\\\@", pkgs$source)
)
knitr::kable(df, format = "markdown")
```


Die komplette Information zur Session lautet:

```{r, echo = FALSE,}
sessionInfo()
```

![](figures/Cc-by-nc-sa_icon.svg){width=30%}

Dieses Skript ist lizenziert unter [Creative Commons Namensnennung - Nicht-kommerziell - Weitergabe unter gleichen Bedingungen 4.0 International.](https://creativecommons.org/licenses/by-nc-sa/4.0/deed.de/)